【裁判字號】    88,上易,1526
【裁判日期】    890131
【裁判案由】    贓物
【裁判全文】
臺灣高等法院刑事判決                          八十八年度上易字第一五二六號
    上  訴  人
    即  被  告  丙○○
    選任辯護人  陳文正律師
                巨克安律師
右上訴人因贓物案件，不服臺灣桃園地方法院八十七年度易字第二九○二號，中華民
國八十八年二月五日第一審判決（起訴案號：臺灣桃園地方法院檢察署八十七年度偵
字第四一七三號）提起上訴，本院判決如左：
    主  文
上訴駁回。
    事  實
一、丙○○係設於桃園縣龜山鄉○○路○段五百六十六號順菱汽車股份有限公司（下
    稱順菱公司）之經理（負責人），負責汽車買賣業務，於八十六年十月三十一日
    至同年（原審誤載為八十七年，本院逕予更正）十一月間某日，與該公司職員甲○○（業經臺灣臺中地方法院判處有期徒刑參月確定），明知某不詳真實姓名年
    籍男子所兜售之車號ＭＷ─二九○號（車牌吊扣）營業大貨車係來源不明之贓物
    （丁○○所有於八十六年十月三十一日至同年十一月一日間某時點，在台中縣梧
    棲鎮○○路二二巷九號前，遭不詳姓名之人竊取）竟與甲○○基於共同之犯意聯
    絡，由丙○○指示甲○○以新台幣（下同）五十萬元之價格，向該名不詳真實姓
    名男子購入，旋即駕駛至順菱公司藏置，迄至八十七年二月十二日，丙○○復代
    表順菱公司購得與上開失竊贓車相同車型但已燒毀之車號ＫＴ─二三三號大貨車
    後，於同月十七日指示不知情之員工張文印（已經不起訴處分）將ＫＴ─二三三
    號車牌改懸於ＭＷ─二九○號營業大貨車上，駕駛至基隆市○○街十五號吳明德
    修車廠擬加裝升斗幫浦使用之際，為警循線查獲。
二、案經基隆市第二警察分局移送臺灣桃園地方法院檢察署檢察官偵查起訴。
        理  由
一、訊據被告丙○○固坦承曾指示甲○○於八十六年十月二十七日向自稱顏德森之不
    詳年籍男子，以二百萬元之價格購買車號ＭＷ─二九○號營業大貨車之事實，惟
    否認有贓物之認識，辯稱：車號ＭＷ─二九○號營業大貨車係自稱顏德森男子向
    順菱公司職員甲○○兜售，經甲○○告知上開大貨車之廠牌、型號及年份後，認
    市價尚值二百萬元，且當時甲○○並曾查詢該車並未報失，故指示甲○○代訂契
    約，惟因上開貨車並未懸掛車牌，且顏姓男子復未當場提出車籍資料，故雙方約
    定先付訂金五十萬元，俟顏姓男子於一週內，補足車籍資料後，再付清其餘價款
    一百五十萬元，詎顏姓男子嗣後即未再出面連絡，經依買賣契約上所載地址查尋
    亦未尋獲該名顏姓男子；本件應係甲○○與丁○○共謀謊報失竊騙取保險金等云
    云。
二、惟查：（一）車號ＭＷ─二九○號（車牌吊扣）營業大貨車係丁○○所有於八十
    六年十月三十一日至同年十一月一日間某時點，在台中縣梧棲鎮○○路二二巷九
    號前遭竊乙節，業據被害人丁○○於原審審理時指證綦詳。而被害人於遭竊後，
    旋於同年十一月一日上午十一時許，向警申報失竊，亦有車輛竊盜、車牌失竊資
    料個別查詢報表一紙附卷。（二）被告與甲○○於購入車號ＭＷ─二九○號營業
    大貨車時，並未懸掛車牌，並稱顏姓男子並未於交易時提出車籍證明資料及個人
    身分證明文件，及已先行交付五十萬元予顏姓男子之情，為被告與甲○○所自承
    ；衡之營業大貨車依現行法令，必須登記於車行名義，不得為個人名下所有，是
    被告與甲○○分為順菱汽車公司經理及職員，職司汽車買賣業務，對於上開法令
    規定應知之甚稔，竟於一名未能提出車籍資料之男子向渠等兜售上開營業大貨車
    時，未向所屬車行查尋車輛所有權之歸屬及出售人之身分證明文件，輕易支付買
    賣價金達五十萬元之鉅，渠等所為顯於常理有違。而經原審依被告所提之買賣契
    約所載自稱：「顏德森」男子之設於彰化縣溪湖鎮○○路一三三巷四號之住所，
    向彰化縣警察局調取該自稱「顏德森」之男子之口卡資料，經該警局函覆該縣轄
    內並無此人之口卡資料，有彰化縣警察局函一紙附卷可稽，從而，本件車輛交易
    之出賣人是否為買賣契約所載之「顏德森」其人，非無疑問。（三）再查，車號
    ＭＷ─二九○號營業大貨車於八十七年二月十七日基隆市○○街十五號為警查獲
    時，經基隆市警察局第二分局員警循線於同年月十八日至桃園縣龜山鄉○○路○
    段五六六號順菱公司延請被告到案說明上開車輛來源時，被告並未提出前揭買賣
    契約書，且係供稱以五十萬元之價格購入等語，及至二日後甲○○至前揭警局接
    受調查時，始行提出前揭買賣契約書，並稱：上開大貨車係以二百萬元價格購入
    ，因賣方未同時提出車籍資料，故先支付五十萬元云云，有警訊筆錄附卷，並經
    證人即基隆市警察局第二分局警員張正峰於原審到庭結證屬實。從而，如被告與
    甲○○所陳以二百萬元購買系爭大貨車屬實，對於一般公司而言，二百萬元之交
    易，應非等閒小事，則上開交易證明文件之買賣契約，依理應存置於公司，亦無
    輕率由一名職員以本人名義與交易相對人簽約之可能，衡之被告係順菱汽車公司
    經理，負責汽車買賣業務，對於執行業務時，為公司購買之大貨車來源涉有贓物
    疑嫌，接受司法機關調查時，竟未即時提出交易文件之買賣契約，且對於交易價
    格之供述又與契約內容載之交易價格不同，反而是由其屬下之職員甲○○於二日
    後，始攜帶上開由其自行署名簽約之買賣證明文件至警察局接受調查，其情顯悖
    離常理。是以被告提出之買賣契約書所載之出賣人「顏德森」既無從證明確有其
    人，而被告與甲○○於本件交易過程，無論價金之支付方式、價金總額前後之供
    述、交易相對人之身分資料及車籍文件之索取又存有上述不合理之現象，並參以
    被害人丁○○指稱上開大貨車之遺失時間係於八十六年十月三十一日、同年十一
    月一日之間某一時點，亦與買賣契約所載被告購入取得之時間顯然矛盾，可見上
    開買賣契約書應係臨訟捏造，自不得以其所載之內容為有利於被告之認定。（四
    ）又經本院傳喚證人即原先販賣ＭＷ─二九○號大貨車予丁○○之車主乙○○，
    本院詢及「當時是甲○○與丁○○去向你買的？」乙○○回答：「當時趙有帶一
    位朋友到我桃園的車行來買的」，是其證言僅單純顯示有一友人陪同看車，並不
    能證明甲○○早先已介入乙○○與丁○○之交易，且即便可確認甲○○於卓、趙
    二人交易時在場，亦與證明甲○○或被告未有買受贓物之故意無關聯，不足為被
    告有利之證明，被告空言指陳甲○○、趙伯烈二人串通為保險詐欺云云，亦無何
    憑據。（五）末查：車號ＭＷ─二九○號營業大貨車係丁○○所有於八十六年十
    月三十一日至同年十一月一日間，某時點在台中縣梧棲鎮○○路二二巷九號前遭
    竊乙節，已如前述，參諸證人即順菱公司之職員張文印於偵查中供稱：上開大貨
    車係於三、四個月前駛至順菱公司停放，當時並未懸掛大牌，迄至查獲當日（即
    八十七年二月十七日）始由被告指示加掛ＫＴ─二三三號車牌駛至基隆市七堵地
    區加裝幫浦等語。故依被害人所陳之失竊時間，及證人張文印所述迄至查獲日止
    ，該車已駛至順菱公司三、四個月之情，可見被告若非明知其為贓車，何須將該
    車藏匿於車庫中如此之久，而不立即使用賺取收入。綜上所述：被告與甲○○以
    五十萬元之價格向不詳真實姓名年籍男子購買車號ＭＷ─二九○號營業大貨車，
    竟未向該名男子索取車籍資料及身分證明文件，不僅與一般交易常情不符，參以
    渠等二人於警偵訊時復供稱與系爭大貨車同車型、年份之車輛，現市價約值二百
    萬元等語，乃竟以與市價顯不相當之五十萬元購入，並於購入大貨車三、四個月
    後，在未取得車籍資料之情況下，復買入另一已燒燬之ＫＴ─二三三號大貨車，
    並改懸該燒燬車輛之車牌於ＭＷ─二九○號大貨車上，前往基隆市七堵地區加裝
    幫浦使用，足見渠等於購車時，應有竊贓物之認識。被告所辯不知是他人失竊之
    物云云，洵屬飾卸之詞，不足採信，本件事證明確，犯行堪以認定。
三、核被告所為，係犯刑法第三百四十九條第二項之故買贓物罪，其與甲○○就前開
    犯行，有意思聯絡及行為分擔，皆為共同正犯。原審以被告罪證明確，適用刑法
    第二十八條、第三百四十九條第二項、罰金罰鍰提高標準條例第一條前段，並審
    酌被告犯罪之動機、目的、手段，及其品性、生活狀況、智識程度、犯罪所生之
    損害，及犯罪後態度等一切情狀，量處被告有期徒刑伍月，認事用法及量刑均無
    不當。被告上訴意旨否認犯行，為無理由，應予駁回。
據上論斷，應依刑事訴訟法第三百六十八條，判決如主文。
本案經檢察官沈明倫到庭執行職務。
中    華    民    國    八十九    年      一        月      三十一      日
                        臺灣高等法院刑事第十九庭
                            審判長法  官  陳  祐  治
                                  法  官  呂  永  福
                                  法  官  陳  晴  教
右正本證明與原本無異。
不得上訴。
                                  書記官  黃  麗  玲
中    華    民    國    八十九    年      二        月       八         日
附錄：本案論罪科刑法條全文
刑法第三百四十九條第二項
搬運、寄藏、故買贓物或為牙保者，處五年以下有期徒刑、拘役或科或併科一千元以
下罰金。


司法院資訊處製作；財團法人民間司法改革基金會備份。
